臺灣高等法院臺中分院刑事裁定　　　　 96年度交抗字第865號
抗　告　人
即受處分人　甲○○
上列抗告人因聲明異議案件，不服臺灣彰化地方法院中華民國
96年9月7日所為裁定（96年度交聲字第721號）提起抗告，本院
裁定如下:
    主  文
抗告駁回。
    理  由
一、抗告意旨詳如附件二所載。
二、本案經本院審理結果，認第一審裁定認事用法均無不當，應
    予維持，並引用第一審裁定書記載之事實、證據及理由（如
    附件一）。
三、抗告人即受處分人甲○○於抗告狀內仍指陳本件取締違規並
    無拍照舉證，該違規地點亦無禁止設攤之告示，警員卻任意
    告發。再者，社頭市區違規攤販百件以上，何以警員不聞不
    問，如今為了績效只找幾件告發了事，為此深表不服而提起
    抗告云云；惟查抗告意旨所指摘之上述情節，原審法院於原
    裁定內詳述其理由，並予以說明（詳如附件一所載），其抗
    告為無理由，應予駁回。
四、據上論結，應依道路交通案件處理辦法第二十五條、第二十
    六條，刑事訴訟法第四百十二條，裁定如主文。
中　　華　　民　　國　　96　　年　　10　　月　　15　　日
　  　　　 刑事第四庭     審判長法　官  洪  耀  宗
                                法　官　江  德  千
                                法　官　劉  登  俊
上列正本證明與原本無異。
不得再抗告。
　                              書記官  陳  美  利
中　　華　　民　　國　　96　　年　　10　　月　　15　　日
附件一
臺灣彰化地方法院交通事件裁定        96年度交聲字第721號
原處分機關  彰化縣警察局田中分局
異  議  人
即受處分人  鄭任癸  男 42歲（民國○○年○月○○日生）
                    身分證統一編號：Ｚ000000000號
                    住彰化縣田中鎮○○里○○路○段259號
上列受處分人因違反道路交通管理處罰條例案件，對於彰化縣警
察局田中分局中華民國96年 7月20日所為之處分（原處分案號：
田警分五字第0960000076號裁決書）聲明異議，本院裁定如下：
   主   文
異議駁回。
   理   由
一、聲明異議意旨略以：伊於95年4月30日8時40分許，在彰化縣
    社頭鄉○○路消費市場，因有「未經許可在道路擺設攤位者
    」之違規事實而為警舉發。然查該違規地點係消費市場，乃
    由鄉鎮公所依法設置以供民眾買賣、公眾出入之場所，許可
    與否應由管理人員決定，警方並未設許可之單一窗口，其舉
    發依法無據，有濫用職權之嫌。且本件拖延至96年7 月20日
    始行裁決，已超逾時效，應撤銷本件罰鍰。又本件取締違規
    並無拍照舉證，該違規地點亦無禁止設攤之告示，警員卻任
    意告發。再者，社頭市區違規攤販百件以上，何以警員不聞
    不問，如今為了績效只找幾件告發了事，為此深表不服而提
    出本件聲明異議。
二、按有未經許可在道路擺設攤位不聽勸阻者，處所有人新臺幣
    300元以上600元以下罰鍰，並責令撤除；而道路交通管理處
    罰條例所用名詞釋義如下：「道路」：指公路、街道、巷衖
    、廣場、「騎樓」、走廊或其他供公眾通行之地方；人行道
    ：指為專供行人通行之騎樓、走廊，及劃設供行人行走之地
    面道路，道路交通管理處罰條例第3條第1款、第3款，修正
    前道路交通管理處罰條例第83條第1項第2款分別定有明文。
三、次按行為後法律或自治條例有變更者，適用行政機關最初裁
    處時之法律或自治條例。但裁處前之法律或自治條例有利於
    受處罰者，適用最有利於受處罰者之規定，行政罰法第5 條
    定有明文；此所謂「行政機關最初裁處」之時點，係指有權
    裁處之行政機關為第一次裁處時，其性質為實體法上之行政
    處分。又道路交通管理處罰條例所定之罰鍰、吊扣證照、記
    點等裁罰，本屬行政罰之性質，自有行政罰法前開條文規定
    之適用。本件受處分人於96年4 月30日為本件違規行為後，
    與本件相關之道路交通管理處罰條例第83條第1 項第2 款：
    「未經許可在道路設攤位，不聽勸阻者，處所有人新臺幣30
    0 元以上600 元以下罰鍰，並責令撤除」之規定，已於94年
    12月28日修正公布，並於96年1 月1 日施行，該條款修正後
    ，已移列至同條例第82條第10款，並修正為有「未經許可在
    道路設攤位者」情形，除責令行為人即時停止並消除障礙外
    ，處行為人或其雇主新臺幣1,200 元以上2,400 元以下罰鍰
    」觀諸修正前後處罰之要件及罰鍰之金額均有變動，參照上
    開說明，本件即符合行為後法律有變更之情形，經比較新舊
    法之結果，認修正前之法律較有利於行為人，自應適用修正
    前道路交通管理處罰條例第83條第1 項第2 款之規定。
四、末按行政罰之裁處權，因3 年期間之經過而消滅；前項期間
    ，自違反行政法上義務之行為終了時起算；行政罰法第27條
    第1 項、第2 項前段分別定有明文。查本件受處分人之違規
    時間為95年4 月30日，原處分機關即彰化縣警察局田中分局
    於96年7 月20日逕行裁處，未逾3 年之消滅時效期間，於法
    有據，應屬合法。至於，道路交通管理處罰條例本身並無行
    政罰裁處權之時效規定，修正前違反道路交通管理事件統一
    裁罰基準及處理細則第44條雖規定：「違反道路交通管理事
    件行為人，未依規定自動繳納罰鍰，或未依規定到案聽候裁
    決，處罰機關應於舉發違反道路交通管理事件通知單送達 2
    個月內依基準表逕行裁決之。」惟此項規定係主管機關為補
    充道路交通管理處罰條例漏未對裁決時效所為補充性質之行
    政命令，且並未規定違反3 個月裁決期間即有失權效果，因
    此，該3 個月期間應屬訓示規定，受處分人尚難執此為由，
    據以主張原處分機關不得對其為裁決處分，合先說明。
五、經查：
  (一)本件受處分人即異議人甲○○ (下稱受處分人）於95年4
      月30日8 時46分許，在彰化縣社斗路消費市場擺設攤位販
      賣等情，為受處分人所不爭執，並有彰化縣警察局田中分
      局田警分五字第0960000076號裁決書1 紙在卷可稽，受處
      分人確有於上開時、地擺設攤位販賣之事實，應無疑義。
  (二)受處分人雖於異議狀內以上揭情詞置辯，並於申請書內陳
      稱其係在市場旁借用店面絕非道路云云。然人民之財產權
      固應予保障，憲法第15條設有明文，惟基於增進公共利益
  　　之必要，對人民依法取得之土地所有權，國家並非不得以
    　法律為合理之限制。道路交通管理處罰條例第82條之目的
      係為維持人車通行之順暢，且此限制對土地之利用尚屬輕
      微，未逾越比例原則，與憲法第15條保障財產權之意旨並
      無牴觸，此觀司法院大法官解釋第564號意旨自明。基於
      此，本件違規之相關條文，考其立法目的，乃在防止道路
      障礙、保持市容整潔、維護環境衛生，以及落實攤販之管
      理等，維護社會秩序及增進公共利益所必要，故人民之土
      地所有權縱使受到部分之合理限制，亦係法之所許，受處
      分人尚難以該公告禁止設攤路段之土地，係向他人借用即
      認定具有管領、使用之權限，而可任意擺設攤位。再者，
      證人即舉發員警劉艮晶於本院訊問時具結證稱：「（問：
      通常舉發擺設單位之流程？）剛開始會勸導不要擺在那邊
      ，會影響交通，但如果再次跟他講，他不理我就會舉單告
      發。」、「（問：是否會拍照？）拍照是因為攤位很多，
      如果要每個攤位都拍照，根本不可能，而且社斗路、中山
      路、員集路及清水岩都是經公所公告禁止擺設攤位。」、
      「（問：違規地點寫社斗路消費市場是何意？）消費市場
      有二個地點，第一點就是在員集路3段有個消費市場，還
      有社頭員集路及清水岩路也是消費市場，消費市場可以擺
      攤，但是會被舉發就是佔用人行道，會造成機車無法停放
      ，交通壅塞。」、「（問：你說你會勸阻是指當場勸阻無
      效就開單抑或如何開單？）我會勸他將攤位往內擺，不要
      擺在道路上，我就沿線巡過去，因為我們有時候會配合公
      所排定清道專案，就是要舉發攤位及廣告物，等到我們再
      走回來時，如果攤販還是擺在原處我們就會舉發，通常只
      要我們舉發2家，其他攤販就會自動退回可以擺攤的位置
      。」（詳見本院96年8 月20日訊問筆錄）等語綦詳，是依
      證人所述，本件受處分人違規擺設攤位之處，顯係供公眾
      通行之地方，依據前揭條文解釋意旨，乃本條例所稱之道
      路，本不得供其他用途之使用，理應維持人車通行之順暢
      ，且受處分人又未經許可在道路擺設攤位，已妨礙於道路
      之通行順暢。是本件舉發員警依法所為之舉發，並無違誤
      ，受處分人主張其擺設攤位之處所絕非道路等語，尚有誤
      會。復參諸本件舉發員警於執行舉發違規之交通勤務時，
      係於白日在人車來往之路邊，其係本於發現受處分人有未
      經許可在道路擺攤違規行為之認知，始將受處分人予以告
      發，此乃執勤警員依法執行其公務，受處分人若非確有違
      規情事，衡情執勤警員與本件受處分人素不相識，亦無任
      何嫌隙恩怨可言，當無故意設詞誣攀之理，亦無捏造事實
      構陷受處分人之必要。況員警執行公務本身受行政懲處責
      任之監督，到庭具結作證更以刑罰擔保其真實性，殊無甘
      冒行政懲處及刑法偽證罪責任，而刻意誣陷受處分人之必
      要。準此，本件執勤員警本於維護交通秩序、安全職責所
      為之當場舉發，自應受到合法、正確之推定。是受處分人
      確有上開違規行為，堪以認定，受處分人前揭指摘原舉發
      不當，尚非有據。
  (三)至受處分人另以執勤員警未拍照舉證云云為辯。惟查，本
      件舉發員警確有發現受處分人之違規行為，始予以舉發，
      已如前述，而警察舉發交通違規行為，並不以照片為必要
      之證明方法，若強求各種交通違規行為均需以照片為其裁
      罰依據，事實上殆不可行，蓋諸多違規行為之發生難以預
      期，違規狀態稍縱即逝之情形，根本無法期待此類違規行
      為均須照相為證，是本件縱然未能照相存證，並不影響本
      件違規行為之認定。況受處分人亦不否認於本件違規時間
      、地點有擺設攤位販賣一事，且依舉證責任分配之原則，
      應由當事人對有利於己之事實，負舉證之責，而於交通違
      規聲明異議程序，亦應作相同之解釋，此由細繹行政訴訟
      法第136條有關行政訴訟程序準用民事訴訟法第277條舉證
      責任分配原則規定之立法意旨，即可明瞭。本件受處分人
      雖堅詞否認上揭違規情事，惟其對是否申請領有合法之攤
      販營業許可證此等有利於己之事實，卻未能於異議書狀中
      提出相關之具體事證供本院審酌，且經本院合法傳喚亦未
      到庭，實難謂其已對其所主張之利己事實善盡舉證責任，
      故本院自難憑其空言否認之說辭，而遽為有利於受處分人
      之認定，是受處分人所為之上述辯解，殊難為採。
  (四)綜上所述，受處分人有未經許可在道路擺設攤位之違規行
      為，已臻明確。從而，原處分機關據以援引上開規定，裁
      處罰鍰新臺幣600元，並無不當。本件聲明異議為無理由
      ，應予駁回。
五、據上論斷，應依道路交通管理處罰條例第87條第2項，道路
    交通案件處理辦法第19條之規定，裁定如主文。
中　　華　　民　　國　　96　　年　　9 　　月　　7 　　日
                    交通法庭    法  官  簡婉倫
